臺灣臺中地方法院民事判決
111年度中簡字第2574號
原  告  陳芊兆
被  告  楊雅方
上列當事人間分割共有物事件，本院於民國111年11月16日言詞
辯論終結，判決如下：  
      主      文
兩造共有坐落附表所示不動產應予變價分割，所得價金各1/2。
訴訟費用由兩造各負擔1/2。
     事實及理由
一、原告主張：附表所示不動產為兩造共有，應有部分各1/2。 
     兩造並無不能分割之約定，惟就分割方法無法獲得協議， 
     因附表所示不動產為集合式住宅，無法細分，爰請求判決 
     如主文所示。
二、被告則以：兩造於民國102年5月31日拍賣取得附表所示不  
    動產，約定出租與第3人收取租金，作為兩造養老之生活費
    ，有口頭約定不得分割等語置辯，請求駁回原告之訴。
三、當事人主張有利於己之事實者，就其事實有舉證責任，民事
    訴訟法第277條定有明文。又除因物之使用目的不能分割，
    或契約定有不能分割之期限外，各共有人得隨時請求分割共
    有物，民法第823條第1項亦有明定。原告主張附表所示不動
    產為兩造共有，並無不能分割之約定，亦未能以協議定分割
    之方法等事實，業據提出附表不動產登記第一類謄本、房屋
    稅籍證明書等件為證。被告雖以兩造有口頭約定附表所示不
    動產不得分割，惟為原告所否認，被告亦未舉證以實其事，
    依上開說明，原告自得請求分割附表所示不動產。
四、共有物分割之方法，須先就原物分配，於原物分配有困難  
    時，則予變賣，以價金分配於各共有人；裁判上定共有物  
    之分割分法，法院有審酌共有物各種情形，顧及共有人全  
    體利益而自由裁量之權，不受任何當事人主張之拘束；又  
    法院裁判分割共有物，除應斟酌共有人之利害關係及共有  
    物之性質外，尚應斟酌共有物之價格、經濟效用以及全體  
    共有人之利益等公平決之(最高法院51年台上字第271號、2 
     9年上字第1792號、49年台上字第2569號判例意旨參照)。 
     經查，依原告所提出之附表所示不動產登記第一類謄本所 
     示，附表一㈠所示建物為臺中市○區○○路0000號房屋(下    
  稱系爭房屋)，附表一㈡所示建物為系爭房屋所屬大樓共用    
  部分，附表二所示土地則為系爭房屋坐落之基地，使用上    
  具有整體不可分性。本院斟酌上情，認附表所示不動產不    
  宜以原物分割，而應予以變賣，所得價金則按兩造應有部    
  分1/2比例分配，較為公允，爰判決如主文第1項所示。
六、共有物分割事件訴訟，係固有必要共同訴訟，原告與被告  
    間本可互換地位，是分割共有物之訴，原告訴請分割於法  
    雖屬有據，惟被告應訴係因訴訟性質上所不得不然，如由  
    被告負擔全部訴訟費用，於法顯失公平，本院認應參酌兩  
    造應有部分比例1/2予以分擔，爰宣告如主文第2項所示。七
、訴訟費用負擔之依據：民事訴訟法第80條之1、第85條第1    
  項但書、第2項。
中　　華　　民　　國　　111 　年　　12　　月　　21　　日
                  臺中簡易庭  法  官  劉正中
以上正本係照原本作成。
如不服本判決，應於判決送達後20日內，向本院提出上訴狀並應
記載上訴理由，如於本判決宣示後送達前提起上訴者，應於判決
送達後20日）內補提上訴理由書（須附繕本）。如委任律師提起
上訴者，應一併繳納上訴審裁判費。
中　　華　　民　　國　　111 　年　　12　　月　　21　　日
                              書記官  江婉君
附表：
一、建物：
    ㈠臺中市○區○村段0000○號，面積32.18㎡(另陽台增建4.28㎡)
      ，應有部分1/1。
　　㈡臺中市○區○村段0000○號，面積512.42㎡，應有部分127/100
      00。
二、土地：
　　㈠臺中市○區○村段00000地號，面積8㎡，應有部分127/10000
      。
　　㈡臺中市○區○村段000000地號，面積226㎡，應有部分127/100
      00。
　　㈢臺中市○區○村段000000地號，面積95㎡，應有部分127/
　　　10000。　 　 
    ㈣臺中市○區○村段000000地號，面積147㎡，應有部分127
　　　/10000。
　　㈤臺中市○區○村段000000地號，面積15㎡，應有部分127/
　　　10000。
　　㈥臺中市○區○村段0000000地號，面積127㎡，應有部分12
　　　7/10000。